【裁判字號】    89,上訴,1631
【裁判日期】    891228
【裁判案由】    偽造文書等
【裁判全文】
臺灣高等法院高雄分院刑事判決                  八十九年度上訴字第一六三一號
    自  訴  人  乙○○
                丁○○
                辛○○
                庚○○
                戊○○
      癸○○
                壬○○
                甲○○
                丑○○
                寅○○
    自訴人兼右
    十人代理人  丙○○
                己○○
    上  訴  人
    即  被  告  子○○
右上訴人因偽造文書等案件，不服臺灣高雄地方法院八十九年度自字第三五號中華
民國八十九年九月二十九日第一審判決，提起上訴，本院判決如左：
      主  文
上訴駁回。
子○○緩刑參年。
    事實及理由
一、本案經本院審理結果，認第一審以被告子○○犯刑法第二百十六條、第二百十條
    之行使偽造私文書罪及同法第三百三十九條第一項之詐欺取財罪，依牽連犯之規
    定從一重之行使偽造私文書罪處斷，並就其先後二次犯行，依連續犯規定論以一
    罪，並加重其刑，而判處有期徒刑壹年，其認事用法及量刑均無不當，應予維持
    ，並引用第一審判決書所記載之事實、證據及理由（如附件）。茲補充記載理由
    如左：
二、被告子○○不服原判決，提起上訴，陳稱：被告並無前科及任何不良紀錄，因一
    時失慮，致罹刑章，原審判處有期徒刑壹年，量刑過重云云。惟查，行使偽造私
    文書罪，其法定本刑為五年以下有期徒刑，連續犯尚得加重其刑至二分之一，即
    七年六月以下有期徒刑，本件被告子○○雖無前科紀錄，惟其冒用他人名義標取
    會款，詐得之金額多達新台幣四十三萬六千八百元，造成被害人損害頗鉅，原審
    量處有期徒刑一年，並無不當。被告子○○上訴意旨指摘原判決不當，為無理由
    ，應予駁回。
三、惟被告子○○前未曾受有期徒刑以上刑之宣告，有台灣高等法院被告全國前案紀
    錄表在卷可稽，因一時失慮，偶罹刑典，事後已坦承犯行，深具悔意，經此刑之
    宣告後，應知警惕而無再犯之虞，且被告子○○於原審辯論終結後，業與自訴人
    丙○○達成民事和解，願分期賠償被害人之損害，自訴人丙○○、己○○等復到
    庭表示不再追究，本院因認暫不執行其刑為當，予以宣告緩刑，用啟自新。
四、據上論結，應依刑事訴訟法第三百七十三條、第三百六十八條、刑法第七十四條
    第一款，判決如主文。
中      華      民      國    八十九    年    十二    月      二十八    日
                              臺灣高等法院高雄分院刑事第三庭
                                  審判長法官  莊秋桃
                                        法官  魏式璧
                                        法官  陳中和
右正本證明與原本無異。
如不服本判決，應於判決送達後十日內向本院提出上訴狀，其未述理由者並應於提
出上訴狀後十日內向本院補提理由書（應附繕本)。
                                      書記官  梁美姿
中    華    民    國      九十      年       一       月         二     日
附錄：本判決論罪科刑法條：
刑法第二百十條
偽造、變造私文書，足以生損害於公眾或他人者，處五年以下有期徒刑。
                                                                        Ｆ
附件：
臺灣高雄地方法院刑事判決                          八十九年度自字第三五號
    自  訴  人  乙○○  男  五十三歲（民國○○○年○月○○日生）
                        住高雄市前鎮區○○○路一弄五號
                        身分證統一編號：Ｔ一一二六六三號
                丙○○  女  四十一歲（民國○○○年○○月○○日生）
                        住高雄市○○區○○街三二號十四樓之一
                        身分證統一編號：Ｚ000000000號
                丁○○  女  四十九歲（民國○○年○月○○日生）
                        住高雄市○鎮區○○街一五三巷十七號
                        身分證統一編號：Ｅ二0000000號
                辛○○  男  五十四歲（民國○○○年○月○日生）
                        住高雄市○○區○○路三八八號
                        身分證統一編號：Ｒ一一九三四五九號
                庚○○  女  四十三歲（民國○○○年○○月○日生）
                        住高雄市苓雅區○○○路六四巷三七號
                        身分證統一編號：Ｔ二四九五七二號
                戊○○  男  五十歲（民國○○○年○○月○日生）
                        住高雄縣鳳山市○○路○段二六七巷九四弄三號
                        身分證統一編號：Ｔ一二二八九四一號
                癸○○  男  五十歲（民國○○○年○月○日生）
                        住台南市○區○○○街十號十一樓之五
                        身分證統一編號：Ｂ一一二八四號
                壬○○  男  四十歲（民國○○○年○月○日生）
                        住台南市○○路○段六三巷十九號
                        身分證統一編號：Ｒ一二七八七八一六號
                甲○○  女  三十六歲（民國○○○年○○月○日生）
                        住高雄縣旗山鎮○○路十七號
                        身分證統一編號：Ａ二二一四六四一號
                丑○○  男  四十五歲（民國○○○年○月○○○日生）
                        住高雄市○○區○○街五一號
                        身分證統一編號：Ｐ一0000000號
                己○○  男  五十五歲（民國○○○年○月○○○日生）
                        住高雄市三民區○○○路一０九之十號
                        身分證統一編號：Ｔ一二九九五八號
                寅○○  男  五十一歲（民國○○○年○月○日生）
                        住高雄市○○區○○街三八巷五號六樓
               身分證統一編號：Ｓ一九九六二一二號
    共      同  李慶榮  律師
    自訴代理人  孫守濂  律師
    被      告  子○○  男四十五歲（民國○○○年○○月○○日生）
                        住高雄市○○區○○路一０四之四號十五樓
                        居台南縣官田鄉○○○路十號
                        身分證統一編號：Ｅ一0000000號
右列被告因偽造文書等案件，經自訴人提起自訴，本院判決如左：
    主  文
子○○連續行使偽造私文書，足以生損害於他人，處有期徒刑壹年。
    事  實
一、子○○原為國立高雄科學技術學院之職員，於民國八十七年十二月間，向乙○○
    等如附表所示之同事二十三人招攬參加由其擔任會首，每月新台幣（下同）一萬
    元之互助會（共三十一會份），其明知蕭永福、白平二人並未參加互助會，亦未
    同意子○○以該二人之名義參加互助會，竟基於為自己不法所有之概括犯意，冒
    用該二人之名義參加其互助會各一會份，隨後分別於八十八年一月二十八日及同
    年二月二十八日，連續在該校軍械庫偽造白平、蕭永福名義之標單，以一千八百
    元、二千六百元之利息標得第二會及第三會，使上開會員陷於錯誤，誤認係白平
    、蕭永福標得，而分別交付每一會份之會款八千二百元、七千四百元，共計四十
    三萬六千八百元（八二００元×二八＋七四００元×二八＝四三六八００元）予
    子○○。嗣後子○○於同年十一月後，因無力清償會款而逃逸，經其他會員向白
    平、蕭永福查詢始知上情。
二、案經乙○○、丙○○、丁○○、辛○○、庚○○、許寶冬、癸○○、壬○○、甲○○、丑○○、己○○、寅○○向本院提起自訴。
    理  由
一、訊據被告子○○對於右揭事實自白不諱，核與自訴人乙○○、丙○○、庚○○、
    丑○○、己○○指訴之情節相符，復經證人白平、蕭永福到庭結證均稱：「（問
    ：你有無參加子○○之互助會？）沒有，也沒有告知要借用我的名字」、「我不
    知他有標會」等語屬實（見八十九年六月二十七日訊問筆錄），堪信被告前揭自
    白與事實相符。又被告冒用白平、蕭永福之名義標得之會款，係以每期會款一萬
    元扣除得標利息一千八百元、二千六百元，乘以不知情之會員之會份共計二十八
    份，亦經被告供述在卷，其金額共計四十三萬六千八百元。此外復有標單、其他
    會員收繳款紀錄、停標善後協調會議紀錄各一份在卷可稽，本件事證明確，被告
    犯行洵足認定，應依法論科。
二、按標單上載明金額及姓名，依習慣足以表示為所投標之標息，依刑法第二百二十
    條第一項規定，以文書論。被告偽造他人名義之標單參與投標，使不知情之會員
    陷於錯誤並交付互助會會款，核其所為，係犯刑法第二百十六條、第二百十條之
    行使偽造私文書罪及第三百三十九條第一項之詐欺取財罪。被告偽造白平、蕭永
    福之署押為偽造標單之一部分，又偽造私文書之低度行為，為行使之高度行為所
    吸收，均不另論罪。所犯二罪間有方法結果之牽連關係，應從一重之行使偽造私
    文書罪處斷。其先後二次犯行，時間緊接、方法相同，所犯又係構成要件相同之
    罪名，顯係基於概括犯意而為，應依連續犯規定論以一罪，並加重其刑。爰審酌
    被告犯罪之動機、目的、手段、品行、智識程度、所生危害及犯罪後之態度等一
    切情狀，量處如主文所示之刑，以資懲儆。偽造之標單二紙，雖為被告所有供犯
    罪所用之物，然已丟棄滅失，此據被告供承在卷，爰不另為沒收之諭知，併此敘
    明。
據上論斷，應依刑事訴訟法第二百九十九條第一項前段、刑法第五十五條、第五十六
條、第二百十六條、第二百十條、第三百三十九條第一項，判決如主文。
中    華   民    國    八十九    年      九      月      二十九        日
                                  臺灣高雄地方法院刑事第三庭
                                    審判長法  官  宋  明  中
                                          法  官  周  志  賢
                                          法  官  葉  啟  洲
右正本證明與原本無異。
如不服本判決，應於判決送達後十日內，向本院提出上訴狀。
                                          書記官  盧  雅  婷
中    華    民    國    八十九    年      十      月        六          日
附錄本判決之論罪法條：
刑法第二百十條
偽造、變造私文書，足以生損害於公眾或他人者，處五年以下有期徒刑。
附表
┌──┬─────────┬────┬──┬─────────┬────┐
│編號│    姓名          │ 會份數 │編號│     姓名         │ 會份數 │
├──┼─────────┼────┼──┼─────────┼────┤
│ 一 │   乙○○         │  二    │十三│   林明男         │  一    │
├──┼─────────┼────┼──┼─────────┼────┤
│ 二 │   丙○○         │  二    │十四│   王麗珠         │  一    │
├──┼─────────┼────┼──┼─────────┼────┤
│ 三 │   丁○○         │  一    │十五│   寅○○         │  一    │
├──┼─────────┼────┼──┼─────────┼────┤
│ 四 │   何江龍         │  二    │十六│   韓月蘭         │  一    │
├──┼─────────┼────┼──┼─────────┼────┤
│ 五 │   辛○○         │  一    │十七│   余慧敏         │  一    │
├──┼─────────┼────┼──┼─────────┼────┤
│ 六 │   庚○○         │  一    │十八│   黃信裕         │  一    │
├──┼─────────┼────┼──┼─────────┼────┤
│ 七 │   陳儷心         │  一    │十九│   黃釘沐         │  一    │
├──┼─────────┼────┼──┼─────────┼────┤
│ 八 │   呂德慶         │  二    │二十│   蕭永福（冒名） │  一    │
├──┼─────────┼────┼──┼─────────┼────┤
│ 九 │   戊○○         │  一    │二一│   白  平（冒名） │  一    │
├──┼─────────┼────┼──┼─────────┼────┤
│ 十 │   癸○○         │  一    │二二│   丑○○         │  一    │
├──┼─────────┼────┼──┼─────────┼────┤
│十一│   壬○○         │  一    │二三│   己○○         │  四    │
├──┼─────────┼────┼──┼─────────┼────┤
│十二│   甲○○         │  一    │    │                  │        │
├──┴─────────┴────┴──┴─────────┴────┤
│附註：蕭永福、白平二人係被告冒名；被告另以自己名義參加一會。          │
└───────────────────────────────────┘


司法院資訊處製作；財團法人民間司法改革基金會備份。
